臺灣臺中地方法院刑事判決　　　　　　　96年度易字第5109號
公　訴　人　臺灣臺中地方法院檢察署檢察官
被　　　告　甲○○
上列被告因妨害兵役案件，經檢察官提起公訴（96年度偵緝字第
2646號），本院依簡式審判程序，判決如下：
    主    文
甲○○後備軍人意圖避免召集處理，居住處所遷移，無故不依規
定申報，致使教育召集令無法送達，處有期徒刑貳月，如易科罰
金，以銀元佰元即新臺幣玖佰元折算壹日。
    犯罪事實及理由
一、本案犯罪事實：
    甲○○係後備軍人，設籍在臺中縣石岡鄉○○村○○路二三
    二巷一號，其明知後備軍人於不特定之時間隨時會受到後備
    司令部之各種召集，詎其於退伍後之民國九十三年三、四月
    間，即已自上開戶籍地遷出，竟意圖避免召集處理，在居住
    處所遷移至臺中市○○區○○街一三八號六樓後，無故不依
    規定申報，致使臺中縣後備司令部所寄發指定其應於九十四
    年八月二十八日，前往嘉義縣水上鄉○○路一號（水上營區
    ）警衛後備第一營報到，參加九十四年度博愛２５５０號教
    育召集之教育召集令無法送達。
二、上開犯罪事實，有以下證據可證：
（一）被告甲○○於本院審理時為認罪之陳述。
（二）教育召集令、教育召集令受領回執、臺中縣後備司令部列
      管後備軍人遷出未報移送法辦年籍表、臺中縣警察局豐原
      分局函、臺中縣後備司令部教育召集可下令人員清冊、臺
      中縣後備司令部查詢作業。
三、新舊法比較之說明：
    被告行為後，刑法部分條文業於九十四年二月二日修正公布
    ，並自九十五年七月一日起施行。本次刑法修正之比較新舊
    法，應就罪刑有關之共犯、未遂犯、想像競合犯、牽連犯、
    連續犯、結合犯，以及累犯加重、自首減輕暨其他法定加減
    原因（如身分加減）與加減例等一切情形，本於統一性及整
    體性原則，綜其全部罪刑之結果而為比較，亦有最高法院九
    十五年度第八次刑庭會議決議可資參照，是以：
（一）刑法第二條第一項規定：
      修正後刑法第二條第一項規定，已將新舊法律適用之「從
      新從輕」原則，改採「從舊從輕」原則，而此規定僅係規
      範行為後法律變更所生新舊法律比較適用之準據法，並非
      實體刑罰法律，自不生行為後法律變更之比較適用之問題
      ，應逕行適用新法第二條第一項之規定，為「從舊從輕」
      之比較。
（二）刑法第四十一條第一項規定：
      修正前刑法第四十一條第一項前段規定：「犯最重本刑為
      五年以下有期徒刑以下之刑之罪，而受六個月以下有期徒
      刑或拘役之宣告，因身體、教育、職業、家庭之關係或其
      他正當事由，執行顯有困難者，得以一元以上三元以下（
      按指銀元）折算一日，易科罰金。」，又被告行為時之易
      科罰金折算標準，修正前罰金罰鍰提高標準條例第二條前
      段（現已刪除）規定，就其原定數額提高為一百倍折算一
      日，則本件被告行為時之易科罰金折算標準，應以銀元三
      百元折算一日，經折算為新臺幣後，應以新臺幣九百元折
      算為一日。惟修正後之刑法第四十一條第一項前段則規定
      ：「犯最重本刑為五年以下有期徒刑以下之刑之罪，而受
      六個月以下有期徒刑或拘役之宣告者，得以新臺幣一千元
      、二千元或三千元折算一日，易科罰金。」比較修正前後
      之易科罰金折算標準，以九十五年七月一日修正公布施行
      前之規定，較有利於行為人，則應依刑法第二條第一項前
      段，適用修正前刑法第四十一條第一項前段及修正前罰金
      罰鍰提高標準條例第二條規定，定其折算標準。
四、按中華民國九十六年罪犯減刑條例第五條規定：「本條例施
    行前，經通緝而未於中華民國九十六年十二月三十一日以前
    自動歸案接受偵查、審判或執行者，不得依本條例減刑。」
    。基此，本件被告上開犯罪時間，雖於九十六年四月二十四
    日以前，合於該條例第二條第一項規定之基準日之前，但其
    於該條例於九十六年七月十六日施行前即經臺灣臺中地方法
    院檢察署於九十五年一月十二日併案通緝，迄至九十六年八
    月十六日始為警緝獲到案，並非自動歸案接受偵查，有臺灣
    臺中地方法院檢察署併案通緝書、臺中市警察局第六分局通
    緝案件報告書、臺灣臺中地方法院檢察署通緝人犯歸案證明
    書及偵訊筆錄等在卷可考，是依首揭規定，不得依該條例減
    刑，附此敘明。
五、依刑事訴訟法第二百七十三條之一第一項、第二百九十九條
    第一項前段、第三百十條之二、第四百五十四條第一項，妨
    害兵役治罪條例第十條第三項、第一項第三款、第六條第一
    項，刑法第十一條前段、第二條第一項前段、第四十一條第
    一項前段（修正前），罰金罰鍰提高標準條例第二條（修正
    前），判決如主文。
本案經檢察官乙○○到庭執行職務
中　　華　　民　　國　　96　　年　　11　　月　　16　　日
                  刑事第十一庭  法　官　莊嘉蕙
以上正證明與原本無異。
如不服本判決，應於送達後十日內向本院提出上訴狀（須附繕本
），上訴於臺灣高等法院臺中分院。
                                書記官　魏愛玲
中　　華　　民　　國　　96　　年　　11　　月　　16　　日
附錄論罪科刑法條
妨害兵役治罪條例第10條
後備軍人意圖避免召集處理有下列行為之一者，處一年以下有期
徒刑、拘役或科新臺幣九萬元以下罰金：
一  離營歸鄉無故不依規定報到，或重複申報戶籍者。
二  拒絕依規定調查，或體格檢查不到者。
三  居住處所遷移，無故不依規定申報者。
國民兵犯前項第三款之罪者，處六月以下有期徒刑、拘役或科新
臺幣三萬元以下罰金。
後備軍人犯第一項之罪或國民兵犯前項之罪，致使召集令無法送
達者，以意圖避免召集論；分別依第五條或第六條科刑。
妨害兵役治罪條例第6條
意圖避免教育召集或勤務召集，而有下列行為之一者，處三年以
下有期徒刑：
一  捏造免役、除役、轉役或免除召集原因者。
二  毀傷身體者。
三  拒絕接受召集令者。
四  應受召集，無故逾應召期限二日者。
五  使人頂替本人應召者。
無故不參加點閱召集，或意圖避免點閱召集，而有前項第一款至
第三款及第五款行為之一者，處一年以下有期徒刑、拘役或科新
臺幣九萬元以下罰金。
國民兵為避免應召集輔助軍事勤務犯第一項之罪者，處三年以下
有期徒刑。
